臺灣高等法院民事判決
110年度勞上字第76號
上  訴  人  楊雲捷  
訴訟代理人  胡竣凱律師(法扶律師)
被 上訴 人  岳洋股份有限公司


法定代理人  楊文杰  
訴訟代理人  謝清烱  

上列當事人間請求開立非自願離職證明書事件，上訴人對於中華
民國110年3月17日臺灣新北地方法院110年度勞訴字第8號第一審
判決提起上訴，本院於111年4月12日言詞辯論終結，判決如下：
    主      文
上訴駁回。
第二審訴訟費用由上訴人負擔。
    事實及理由
一、上訴人主張：伊於民國108年10月31日任職於被上訴人公司
    ，擔任行政人員。主管洪美芳（下稱洪美芳）於108年11月2
    7日告知伊，因部門同事一致認為伊不適任該項職務，要伊
    做到月底就好，即代被上訴人依勞動基準法（下稱勞基法）
    第11條第5款向伊為終止勞動契約之意思表示。伊因有經濟
    壓力需儘快謀職，因而向洪美芳表示：既然被上訴人覺得伊
    不適任，那就任職到11月27日當日中午。嗣伊因申請失業給
    付，請求被上訴人開立非自願離職證明書，被上訴人於108
    年12月11日僅開立記載「離職原因：不能勝任」之離職證明
    書交付伊。就業服務中心表示該離職證明書非制式格式，而
    暫以勞資爭議為由辦理失業認定，先讓伊請領失業給付。惟
    伊現遭勞工保險局要求補正非自願離職證明書，若未補正，
    則須退還已請領之失業給付。因被上訴人拒絕開立非自願離
    職證明書，伊乃於109年1月7日申請新北市政府勞資爭議調
    解委員會調解，於109年1月17日調解當日被上訴人以伊係自
    願離職拒絕發給非自願離職證明書致調解不成立等情。為此
    ，爰依就業保險法第11條第3項、勞基法第19條規定請求被
    上訴人交付離職原因為勞基法第11條第5款事由之非自願離
    職證明書（原審駁回上訴人之請求，上訴人聲明不服，提起
    上訴）。並聲明：㈠原判決廢棄。㈡被上訴人應開立離職原因
    為勞基法第11條第5款事由之非自願離職證明書予上訴人。
二、被上訴人則以：洪美芳課長確實主動約談上訴人，並向其表
    示工作表現全部門的人都說不滿意，但洪美芳沒有對上訴人
    表示請其做到月底，是上訴人自己表示有經濟壓力，必須趕
    快找到下一份工作只做到當天，洪美芳才請上訴人照伊公司
    離職流程簽寫離職申請單辦理。伊係按照離職申請單上寫的
    離職原因開立離職證明書，如果沒有按照上訴人所寫離職原
    因，上訴人當場一定會有意見。況且上訴人僅任職1個月，
    如依法應給付資遣費也沒有多少錢，伊公司是怕開立非自願
    離職書會有就業保險法第36條規定詐領失業補助疑慮。因上
    訴人與洪美芳面談時，當下就說做到現在就好，為終止兩造
    間勞動契約意思表示已有形成效力，無需經得伊同意，即發
    生終止勞動契約之效力。上訴人與洪美芳間LINE對話內容僅
    是上訴人離職後給上訴人祝福而已等語置辯，並於本院為答
    辯聲明：上訴駁回。
三、兩造不爭執事項（見本院卷第151頁）：
  ㈠上訴人於108年10月31日至108年11月27日止任職於被上訴人
    公司，擔任行政人員。
  ㈡洪美芳於108年11月27日主動約談上訴人。
  ㈢上訴人於洪美芳約談後，向洪美芳表示因有經濟壓力需趕快
    謀職下一份工作，既然被上訴人公司覺得伊不適任，那就任
    職到11月27日當日中午等語（見原審卷第50頁），並在「員
    工離職申請單」上書寫離職原因為「無法勝任」，並在本人
    自108 年11月27日離職，爾後在外之所有行為自行負責…等
    語後簽名（見原審卷第57頁）。
  ㈣上訴人提出其與主管洪美芳之LINE截圖對話紀錄記載，上訴
    人稱「派謝內！跟不上腳步」，洪美芳回：「是我比較拍謝
    ，因為公司上頭給壓力…」等語（見原審卷第29頁）。
  ㈤兩造於109 年1 月17日於新北市政府勞資爭議調解委員會調
    解不成立（見原審卷第27頁）。
四、本院得心證之理由：
　㈠被上訴人有無於108年11月27日經由洪美芳向上訴人以上訴人
    不能勝任工作之事由為終止勞動契約之意思表示？　
　⒈按民事訴訟如係由原告主張權利者，應先由原告負舉證之責
    ，若原告先不能舉證，以證實自己主張之事實為真實，則被
    告就其抗辯事實即令不能舉證，或其所舉證據尚有疵累，亦
    應駁回原告之請求。
　⒉經查：
　⑴觀之上訴人提出之離職證明書，離職原因僅記載：「不能勝
    任」，而無任何經被上訴人公司依勞基法規定終止勞動契約
    之相關文字，有離職證明書在卷可稽（見原審卷第25頁），
    而證人洪美芳證稱：因伊部門覺得上訴人不適任，有於108
    年11月27日約談上訴人，當天部門小姐說他們有爭執，主要
    原因是帳務交不出來，伊部門覺得上訴人不適任這份工作。
    伊告訴上訴人不適任這份工作，上訴人回說她知道，她就做
    到現在。伊說好，要等伊拿離職證明單，寫完才能走。伊沒
    有無告訴上訴人不適合這份工作要她做到月底。其實本來還
    有其他部門，如果上訴人要爭取，伊會幫她調客服部門，但
    因為上訴人說就做到現在，所以伊就同意並拿離職單給上訴
    人簽。離職單上記載預計離職日期108年11月27日，旁邊18
    點30分，是伊請人事改的，因為上訴人12點就走了，伊只是
    想給她一整天的薪資。伊跟上訴人談之前有先詢問過人事，
    人事說如果要她離職，就是走非自願離職程序，如果是自願
    ，就不用。離職證明書上離職原因是上訴人自己寫的等語（
    見本院卷第115至120頁），核與被上訴人員工兼訴訟代理人
    麥瑩瑩自陳：部門主管在約談離職的時候，人資都會先面談
    ，給員工一次改善的機會，或是調動部門，如果真的認為不
    適合，才會辦理資遣等語之有關公司人事管理過程（見原審
    卷第50頁）相符。足見洪美芳因上訴人到任後不適任工作，
    內心考量要資遣上訴人或另為上訴人爭取客服部門，惟均未
    表達於外，上訴人於洪美芳說到上訴人不適任這份工作，上
    訴人即先行表示就做到現在，進而提出離職申請單，辦理離
    職手續，終止兩造間勞動契約。
　⑵依上訴人提出108年11月27日其與洪美芳間LINE對話內容（見
    原審卷第29頁），上訴人向洪美芳稱：「派謝內！跟不上腳
    步」，洪美芳回以：「是我比較拍謝，因為公司上頭給壓力
    ，這個月小真他們不能再做月租的事情了，所以…」，上訴
    人再回以：「幹嗎拍謝。也明白上面給的壓力！謝謝妳讓我
    進公司並讓我學習這方面的工作！」，洪美芳則再回以：「
    很高興認識你」、「好啦，希望早點找到適合的你工作，真
    心建議不要找數字的工作哦～」等語，查無何關於洪美芳要
    求上訴人要做到月底就好，或洪美芳有代被上訴人依勞基法
    第11條第5款向上訴人為終止勞動契約之意思表示之隻字片
    語，而證人洪美芳亦證稱：伊與上訴人LINE對話中對上訴人
    說「是我比較拍謝，因為公司上頭給壓力」，是因為帳務報
    表必須要按日交，從上訴人入職到離職都交不出來，所以無
    法再等上訴人上手。公司上頭給的壓力是帳務要如時交出。
    LINE對話中有關於『小真他們不能再做月租的』，因為人員增
    補是要接替小真的工作，上訴人本來是要接替小真的工作，
    所以就是要做月租的事情。伊並沒有提到要資遣上訴人，伊
    是跟上訴人講其不適任這份工作。因為上訴人當下就說做到
    現在，所以伊連資遣的事情都沒有講等語（見本院卷第120
    至122頁），是依上開LINE對話內容，尚難據以推論洪美芳
    有向上訴人表示要上訴人做到月底就好，片面終止兩造間勞
    動契約。
　⑶兩造於109年1月17日於新北市政府勞資爭議調解委員會調解
    ，被上訴人於調解當日雖表示：「108年11月27日資方主動
    約談勞方，談及勞方不適任工作，勞方表示工作至現在，當
    場即簽立離職申請書，屬自願離職，…」等情，有勞資爭議
    調解記錄在卷可稽（見原審卷第27至28頁），是依被上訴人
    於調解當日表示內容，亦難逕以認定被上訴人係以上訴人不
    能勝任為由單方終止勞動契約。　
　⑷綜上，上訴人並未舉證證明洪美芳約談上訴人時，客觀上有
    表示欲資遣上訴人，或要上訴人做到月底就好，或代被上訴
    人依勞基法第11條第5款向伊為終止勞動契約之意思表示，
    則上訴人主觀上認知被上訴人認為伊不適任，主動表示就任
    職到11月27日當日中午，並提出離職申請書辦理離職手續，
    終止兩造間勞動契約之意思表示，因洪美芳代被上訴人收到
    該終止系爭勞動契約之之意思表示，進而表示同意，兩造間
    勞動契約於108年11月27日由上訴人主動終止之事實，堪予
    認定。
　㈡上訴人請求被上訴人交付離職原因為勞基法第11條第5款事由
    之非自願離職證明書，有無理由？
　⒈按勞動契約終止時，勞工如請求發給服務證明書，雇主或其
    代理人不得拒絕；勞基法第19條定有明文。依就業保險法第
    11條第3項規定，所謂非自願離職，指被保險人因投保單位
    關廠、遷廠、休業、解散、破產宣告離職，或因勞基法第11
    條、第13條但書、第14條及第20條規定各款情形之一離職。
　⒉兩造間勞動契約關係，係由上訴人表示就任職到108年11月27
    日當日中午，並提出離職申請書辦理離職手續，終止兩造間
    勞動契約之意思表示，已如前述，非屬就業保險法第11條第
    3項情形，則上訴人自無從依勞基法第19條規定，請求被上
    訴人發給非自願離職證明書。
五、綜上所述，上訴人依就業保險法第11條第3項、勞基法第19
    條規定請求被上訴人發給伊依勞基法第11條第5款事由之非
    自願離職證明書，核無理由，不應准許。從而，原審就此所
    為上訴人敗訴之判決，並無不合。上訴論旨指摘原判決不當
    ，求予廢棄改判，為無理由，應駁回其上訴。
六、本件事證已臻明確，兩造其餘之攻擊或防禦方法及所用之證
    據，經本院斟酌後，認為均不足以影響本判決之結果，爰不
    逐一論列，附此敘明。
七、據上論結，本件上訴為無理由，判決如主文。
中　　華　　民　　國　　111 　年　　4 　　月　　26　　日
                  勞動法庭
                      審判長法  官  黃雯惠
                            法  官  華奕超
                            法  官  朱慧真
正本係照原本作成。
如不服本判決，應於收受送達後20日內向本院提出上訴書狀，其
未表明上訴理由者，應於提出上訴後20日內向本院補提理由書狀
（均須按他造當事人之人數附繕本）上訴時應提出委任律師或具
有律師資格之人之委任狀；委任有律師資格者，另應附具律師資
格證書及釋明委任人與受任人有民事訴訟法第466 條之1第1項但
書或第2項所定關係之釋明文書影本。如委任律師提起上訴者，
應一併繳納上訴審裁判費。
中　　華　　民　　國　　111 　年　　4 　　月　　26　　日

　　　　　　　　　  　　　　書記官  陳永訓